最高法院民事判決                              八十八年度台上字第一二一七號
    上  訴  人  己 ○ ○
    訴訟代理人  吳 啟 勳律師
    被 上訴 人  庚○○○
                壬 ○ ○
                甲 ○ ○
                丙○○○
                丁 ○ ○
                癸 ○ ○
                子 ○ ○
                戊 ○ ○
                乙 ○ ○
                辛 ○ ○
右當事人間請求分割共有物事件，上訴人對於中華民國八十七年一月十二日台灣高等
法院台南分院第二審判決（八十五年度上字第六○一號），提起上訴，本院判決如左
：
    主  文
原判決廢棄，發回台灣高等法院台南分院。
    理  由
本件上訴人主張：坐落雲林縣北港鎮○街段二○四地號，面積○點一二一八公頃及同
段二○四之三地號，面積○點○七三六公頃土地二筆為兩造所共有，其應有部分如第
一審判決所附複丈成果圖附表（下稱附表）所載。兩造並無訂定不分割之期限，依其
使用目的亦無不能分割情事，惟兩造無法以協議方式分割等情，求為命准為合併分割
之判決。
被上訴人對於系爭土地二筆，其共有人及應有部分比例均相同，又無不能分割之協議
及依其使用目的，並非不得分割等情事，均不爭執，惟對分割方法則各有主張。
原審廢棄第一審所為分割方法，改判依原判決附圖（下稱附圖）壬案所示為分割，無
非以：原被上訴人蔡瑞紅業於民國八十六年一月二十九日死亡，由其繼承人依法聲明
承受訴訟，上訴人對之亦表同意，應予准許。爰斟酌附圖壬案分割方法，各方均各能
分得面臨二十米及八米道路之土地，雖被上訴人庚○○○分得者為三角窗土地，但另
筆土地（即同段二○四之三號）則分配於最後方土地，兩相補貼，亦不失公平等語，
為其判斷之基礎。
惟按分割共有物之判決，如將共有物之一部分分歸數共有人繼續保持共有，即應於主
文將各共有人應有部分明確表示，俾便將來為分割登記之依據。原判決將編號Ｃ及Ｈ
部分分歸上訴人及被上訴人丙○○○、丁○○、癸○○、子○○共同取得，並依應有
部分比例保持共有；將編號Ｄ及Ｉ部分，分歸被上訴人戊○○、乙○○共同取得，並
依應有部分比例保持共有；將編號Ｇ部分分歸被上訴人壬○○、甲○○依應有部分比
例保持共有。惟上開各共有人間應有部分之比例如何，則未據表明，自欠允洽。此外
，被上訴人乙○○究否已於其被繼承人蔡瑞紅死亡後，單獨繼承取得系爭土地關於蔡
瑞紅之應有部分﹖又其聲明承受訴訟，依民事訴訟法第一百七十六條規定，應提出書
狀於原審，並由原審送達他造當事人。案經發回，亦應併予查明。上訴論旨，執以指
摘原判決不當，求予廢棄，非無理由。
據上論結，本件上訴為有理由。依民事訴訟法第四百七十七條第一項、第四百七十八
條第一項，判決如主文。
中      華      民      國    八十八    年      六      月      四      日
                              最高法院民事第七庭
                                  審判長法官  洪  根  樹
                                        法官  謝  正  勝
                                        法官  劉  福  來
                                        法官  黃  熙  嫣
                                        法官  鄭  玉  山
      右正本證明與原本無異
                                              書  記  官
中      華      民      國    八十八    年      六      月    二十四    日
